臺灣臺北地方法院民事判決
110年度訴字第5733號
原      告  東南旅行社股份有限公司


法定代理人  李清松  
訴訟代理人  李彥昇  
            王永文  
            張金梅  
            張元齊  
被      告  睿煬旅行社有限公司

兼法定代理  
人          林麗君  


共      同
訴訟代理人  李政憲律師
上列當事人間請求給付款項事件，本院於民國111年8月5日言詞
辯論終結，判決如下：
    主  文
被告睿煬旅行社有限公司、林麗君應各自給付原告新臺幣陸拾捌
萬捌仟元，及均自民國一百一十年四月九日至清償日止，按週年
利率百分之五計算之利息。
前項所命給付，如任一被告已為給付，其餘被告於其給付範圍內
免給付義務。
原告其餘之訴駁回。
訴訟費用由被告連帶負擔百分之八十八，餘由原告負擔。
本判決第一項於原告以新臺幣貳拾參萬元為被告供擔保後，得假
執行；但被告如以新臺幣陸拾捌萬捌仟元供擔保後，得免為假執
行。
原告其餘假執行之聲請駁回。
    事實及理由
壹、程序方面
    按訴狀送達後，原告不得將原訴變更或追加他訴，但擴張或
    減縮應受判決事項之聲明者，不在此限，民事訴訟法第255
    條第1項第3款定有明文。查原告起訴時聲明：「⒈被告睿煬
    旅行社、林麗君應各自給付原告新臺幣(下同)78萬6,000元
    及自民國109年10月17日起至清償日止，按年息5%計算之利
    息；⒉前項所命給付，如其中任一被告已為給付，其餘被告
    於該給付範圍内免給付之義務；⒊願供擔保請准為假執行。
    」，嗣於111年8月5日變更聲明第1項為：「被告睿煬旅行社
    、林麗君應各自給付原告78萬6,000元及自110年4月9日起至
    清償日止，按年息5%計算之利息，如任一被告已為給付，於
    給付範圍內，另一被告免給付義務」（見本院卷第394頁）
    ，核原告上開變更屬縮減應受判決事項之聲明，於法無不符
    ，應予准許。
貳、實體方面
一、原告起訴主張： 
  ㈠被告睿煬旅行社有限公司（下稱睿煬旅行社）於108年12月17
    日委託原告代訂109年3月13日起至同年月17日，越南PULLMA
    NE 飯店23間標準房、1間one bed Room Catage房型（下稱
    系爭訂房），共計新臺幣（下同）68萬8,000元【計算式：
    （7,000元×23間＋11,000×1間）×4日＝688,000元】及星宇航
    空機位40席，每席訂位金3,000元共計12萬元，共計作業金8
    0萬8,000元，雙方簽訂作業金請款單(下稱系爭請款單)及合
    團協議書（下稱系爭協議書），並均有被告睿煬旅行社及業
    務李婕妤簽章。系爭協議書第10條說明飯店不可退房，未達
    成行率100%需付清全額房費。原告已完成協助代訂PULLMAN
    飯店24間房，被告睿陽旅行社負責人林麗君並開立票號HZ00
    00000、發票日109年10月16日、金額80萬8,000元支票一只(
    下稱系爭支票)予原告。嗣因被告要求將系爭訂房延期至109
    年10月21日起至同年月25日，因房費有價差，故原告公司業
    務張元齊於109年3月11日以LINE方式告知被告睿煬旅行社業
    務李婕妤，109年10月21日PULLMANE房費調整後為78萬6,000
    元【計算式：（8,000元×23間＋12,500×1間）×4日＝786,000
    元】，加上星宇航空原先40席訂位金12萬元，故被告公司原
    應支付之總金額為90萬6,000元，扣除星宇航空已退回之40
    席機位訂位金12萬元，被告睿煬旅行社尚欠109年10月21日
    起四晚PULLMAN飯店房費78萬6,000元。被告睿煬旅行社雖以
    系爭支票支付訂房費，因支票屆期不獲承兌，遭致退票，故
    債務仍不消滅，被告睿煬旅行社仍應履行支付訂房費義務。
    爰依系爭協議書請求被告睿煬旅行社給付訂房費78萬6,000
    元。
　㈡被告林麗君為系爭支票發票人，自應依支票上所載文義擔保
    支票之支付，然系爭支票因存款不足，遭票據交換所退票，
    不獲兌現，原告爰依票據法第126條之規定請求被告林麗君
    支付票面上之金額，但因機票款星宇航空已退票12萬元，故
    僅請求被告林麗君支付票款之其中78萬6,000元。並聲明：⒈
    被告睿煬旅行社、林麗君應各自給付原告78萬6,000元及自
    起訴狀繕本送達翌日即110年4月9日起至清償日止，按年息5
    %計算之利息，如任一被告已為給付，於給付範圍內，另一
    被告免給付義務；⒉願供擔保請准為假執行。
二、被告則以： 
  ㈠原告迄今均未提出任何以英屬維京群島商雲沛創新股份有限
    公司台灣公司(下稱雲沛創新公司)所屬40位同仁名義代訂PU
    LLMAN飯店之訂房契約條款，無法證明PULLMAN飯店的cut of
    f date是哪一天，及若超過cut off date期限取消房間，PU
    LLMAN飯店會罰款「100% total」房費。依據PULLMAN飯店所
    屬雅高集團官網聲明，因應新冠疫情之故，「對於110年6月
    30日（含當日）前入住雅高酒店的預定，客人可推遲其入住
    日期，並不收取任何费用（將根據酒店入住情况以及價格和
    條款而定），或要求並申請與原訂單等值的代金券，用於未
    來18個月内預定同一家酒店（可拆分金額使用）。如果酒店
    在您預定的入住日期關閉，或酒店依照官方通告無法接待客
    人，您可以免费取消預定並獲得全额退款。」等語。而按Pu
    llman飯店聲明酒店暫時關閉至110年10月31日，故Pullman
    飯店根本無法提供服務。另據我國駐越南台北經濟文化辦事
    處109年9月28日聲明意旨，自109年3月下旬越南為了防止新
    冠肺炎疫情傳入境內，禁止所有國際商業航班載客入境，期
    間僅有專案開放台商專家、幹部、經營管理人員返越，109
    年10月之後才可能開放商務旅客，但仍不包含「遊客」。雲
    沛創新公司於109年6月間向被告公司表示因疫情之故，109
    年10月恐無法成行，要求解除合約並請求退款。被告公司乃
    於109年6月9日向原告請求取消訂房合約，並要求退款予雲
    沛創新公司。詎原告竟以當初報價之時即已聲明Pullman飯
    店訂房須「100%入住」不得請求退費只得延期為由，拒絕被
    告公司退款請求。但據被告公司與Pullman飯店聯繫，Pullm
    an飯店並無回覆不得取消訂房，只有要求須與原告當地代理
    商DAI VIET VICTORIA TRAVEL＆TRADE CO.LTD（下稱DAI VIE
    T旅行社）聯繫。另據原告公司所提之電子郵件之中文譯本
    ，Pullman飯店雖不退款，但允許越南當地的Victoria可以
    逕自將該等房費挪用作為其他客人費用給付，也可以延長使
    用，故退萬步言，原告公司所謂「限制不能取消退費」乃係
    針對DAI VIET旅行社，而非限制被告公司或者旅客不能取消
    或者終止該次預定住宿之意思，更無所謂「不得退款」之意
    涵。再者，經被告公司以電子郵件向PULLMAN飯店查詢結果
    ，PULLMAN飯店回覆查無訂單編號103213以及108964號訂單
    。顯見PULLMAN飯店編號103213以及108964號訂單均已不存
    在，恐已挪作為其他客戶之費用或已作為DAI VIET旅行社得
    向Pullman飯店請求的權利。故原告公司迄今均無法提出任
    何以雲沛創新公司所屬40位同仁名義代訂PULLMAN飯店之訂
    房資訊。是以，原告公司主張被告公司取消訂房無效，認為
    被告公司仍應給付飯店費用云云，顯屬無據。
　㈡本件原告依票據法第126條規定請求被告林麗君應依據系爭支
    票支付全額票款。而依票據法第13條反面解釋，兩造間為直
    接前後手，被告自得以其與原告間所存之事由為抗辯。系爭
    支票票面金額80萬8,000元乃係針對：⒈星宇航空機位40席訂
    位金12萬元；⒉可保留之24間房費68萬8,000元（註：此不含
    延期衍生之房差加價）等語，但星宇航空後續並不收取機位
    取消費12萬元，原告公司竟再依系爭支票請求被告林麗君應
    給付該取消費用12萬元，顯無理由。原告公司自承系爭支票
    原因關係就房費部分僅計24間房費68萬8,000元，不含延期
    衍生之房差加價。故原告公司主張系爭支票原因關係應包含
    延期衍生之房差加價，亦無理由。至於房費部分，原告公司
    迄今均「無法」提出任何以雲沛創新公司所屬40位同仁名義
    代訂PULLMAN飯店之訂房資訊，亦無法證明確實有代訂房及
    不得取消並請求退費。是以，原告公司主張被告公司取消訂
    房無效，不僅拒絕退款，另以系爭支票法律關係為據向被告
    林麗君要求給付後續飯店費用，顯屬無據等語置辯。並聲明
    ：1.原告之訴駁回；2.願供擔保請准免為假執行。
三、兩造不爭執之事實（見本院卷第299-300頁、310頁）：
　㈠原定109年3 月13日出發之系爭訂房房費為68萬8,000元。
　㈡被告林麗君因原告所提之系爭請款單，始開立系爭支票金額8
    0萬8,000元。
四、本件爭點厥為原告依系爭協議書請求被告睿煬旅行社給付78
    萬6,000元及利息有無理由？原告依票據法第126條之規定請
    求被告林麗君支付系爭支票之票款78萬6,000元有無理由，
    茲分述如下
　㈠原告依系爭協議書請求被告睿煬旅行社給付78萬6,000元及利
    息有無理由？
　  原告請求被告應依系爭請款單及系爭協議書之約定，於扣除
    星宇航空已退回之機位訂位金12萬元後，被告睿煬旅行社尚
    應給付109年10月21日起四晚PULLMAN飯店房費78萬6,000元
    等語，並提出系爭請款單及系爭協議書為憑（本院卷第77頁
    、第247頁），被告則以原告未提供Pullman飯店之入住證明
    ，且Pullman飯店曾關閉至110年10月31日，並提供入住旅客
    全額退費之服務，另越南自109年3月下旬禁止所有航班載客
    入境，109年10月之後才開放商務旅客，但仍不包含「遊客
    」，雲沛創新公司於109年10月自無法成行，被告已於109年
    6月9日向原告請求取消訂房合約，原告請求被告給付房費應
    無理由等語置辯，並提出PULLMAN飯店聲明、駐越南台北經
    濟文化辦事處109年9月28日聲明為佐（本院卷第191頁、第1
    93頁）經查：
　⒈參以系爭請款單載明：「房間＄688,000」、備註欄則記載：
    「需先支付3/13出發延期之房費」、系爭協議書第十點其他
    約定事項：「成行率100％，機票開票後無退票價值，飯店不
    可以退房，未達成行率需付清全額房費」等語無誤，衡以系
    爭請款單及系爭協議書均蓋有被告睿煬旅行社之戳章及合約
    專用章，並有被告睿煬旅行社之法定代理人即被告李婕妤之
    簽名蓋章，故被告睿煬旅行社自應上開約定之內容先給付原
    告房費68萬8,000元，且不得請求退款無誤。且原告已提出P
    ullman飯店之電子郵件及DAI VIET旅行社之訂團飯店確認單
    為訂房之證明（本院卷第251頁-第255頁），被告所辯原告
    未提入住證明應無足取。
　⒉至被告睿煬旅行社雖辯以被告睿煬旅行社與原告協議將系爭
    訂房延期改訂至109年10月21日起至同年月25日期間，為Pul
    lman飯店關閉期間，Pullman飯店聲明入住旅客可全額退款
    及上開期間一般旅客無法入境越南等語，並提出PULLMAN飯
    店聲明及駐越南台北經濟文化辦事處聲明影本為佐（本院卷
    第187-191頁、第193頁），惟被告睿煬旅行社與原告簽立系
    爭協議書後，原告係透過DAI VIET旅行社向Pullman飯店為
    系爭訂房之預定，故有關系爭訂房之權利義務內容，自應以
    Pullman飯店與DAI VIET旅行社之約定為據，而非依被告所
    提Pullman飯店與一般入住旅客公開聲明之條件，參以DAI V
    IET旅行社所提之訂房確認單備註欄已載明：「付款方式酒
    店要求2020 MAR 26付清房間總額不可改日不可退費」，原
    告並提出Pullman飯店電子郵件在卷為證（本院卷第333頁-
    第335頁），足認DAI VIET旅行社向Pullman飯店所定之系爭
    訂房條件確實約定不可退費無誤，且有關系爭訂房不可退費
    之條件業經原告載明於系爭協議書告知被告睿煬旅行社，被
    告睿煬旅行社自應受該條件之拘束，況被告睿煬旅行社亦自
    稱Pullman飯店雖不退款，但允許將系爭房費作為其他費用
    給付，也可以延長使用等語，足認被告睿煬旅行社於給付系
    爭房費後，縱無法於原定入住期間使用，但依前開Pullman
    飯店之電子郵件意旨，被告睿煬旅行社仍可延長至111年10
    月31日前使用系爭訂房或將訂房費用作為其他費用給付，本
    院衡以系爭訂房係由被告睿煬旅行社提出延期改定，故有關
    系爭訂房延期改定之後續使用限制之不利益，自應由睿煬旅
    行社承擔為宜，故原告依系爭協議書及系爭請款單請求被告
    睿煬旅行社給付系爭訂房之房費自屬有據。　
　⒊末原告雖以被告睿煬旅行社將系爭訂房改訂至109年10月間之
    房費有調整，與109年3月間之房費不同，故請求被告睿煬旅
    行社給付109年10月間之系爭訂房房費為78萬6,000元等語，
    惟此業經被告睿煬旅行社否認在卷，參以系爭請款單已載明
    被告睿煬旅行社「需先支付3月13日出發延期之房費」、「
    房費688,000元」等情，此有系爭請款單在卷可參（本院卷
    第77頁），足認被告睿煬旅行社同意給付原告之系爭訂房房
    費應為68萬8,000元而非78萬6,000元，故原告請求被告給付
    68萬8,000元及利息應有理由，逾此金額部份之請求即屬無
    據。
　㈡原告依票據法第126條之規定請求被告林麗君支付系爭支票之
    票款78萬6,000元有無理由？
　　被告林麗君辯稱，原告公司未提出代訂PULLMAN飯店之訂房
    資訊，無法證明確實有代訂房及不得取消並請求退費，故被
    告林麗君依票據法第13條為原因關係之抗辯云云。惟原告依
    系爭協議書及系爭請款單請求被告睿煬旅行社給付688,000
    元為有理由業經認定如前，被告林麗君為被告睿煬旅行社之
    負責人，基於同一原因關係及事實，自應負依系爭支票之原
    因事實負票據責任，被告林麗君所辯自無可採。再被告林麗
    君因原告所提之系爭請款單，始開立系爭支票金額80萬8,00
    0元之事實，為兩造所不爭執，原告並提出系爭支票及退票
    理由單影本在卷為憑（本院卷第79頁），足認系爭支票之原
    因關係債權應為系爭請款單無誤，原告既稱系爭請款單所載
    之機位費用12萬元業經星宇航空退款無誤，故原告就系爭支
    票之票據債權應餘68萬8,000元（計算式：808,000-120,000
    ＝688,000），被告抗辯依系爭支票原因關係，就房費部分應
    僅計房費68萬8,000元，不含延期衍生之房差加價等語，應
    為可採。故原告請求被告林麗君支付系爭支票票款68萬8,00
    0元（計算式：808,000-120,000＝688,000）及遲延利息，應
    有理由，逾此金額之請求即屬無據。
　㈢原告請求被告給付系爭訂房費用部分負不真正連帶責任：
　  按數債務人以單一目的，本於各別之發生原因負其債務，因
    其中一債務之履行，他債務亦同歸消滅，即學說所謂之不真
    正連帶債務。故不真正連帶債務人中之一人所為之清償等行
    為，對債權人發生債之消滅效力者，債權人就該部分不得再
    向他債務人請求清償（最高法院106年度台上字第185號判決
    意旨參照）。查被告睿煬旅行社依系爭請款單及系爭協議書
    對原告所負返還68萬8,000元及利息責任，與被告林麗君依
    票據法第126條規定負給付票款68萬8,000元及利息之責任，
    其等給付目的均係為履行原告因系爭請款單及系爭協議書應
    受系爭訂房房費之給付，其等給付目的同一，僅係因各別之
    發生原因各自負擔債務，核屬不真正連帶債務，故於任一被
    告已為給付時，他被告在該給付範圍內，即免給付義務。　
五、綜上所述，原告依系爭請款單及系爭協議書之約定、票據法
    第126條規定，請求被告睿煬旅行社、林麗君不真正連帶給
    付68萬8,000元，及均自起訴狀繕本送達翌日即110年4月9日
    （見本院卷第95頁）起計算之法定遲延利息，為有理由，應
    予准許，逾此範圍之請求，則無理由，應予駁回。
六、原告勝訴部分，兩造均陳明願供擔保請為准、免假執行之宣
    告，於法核無不合，茲分別酌定相當之擔保准許之。又原告
    敗訴部分，其假執行之聲請亦失所附麗，併駁回之。　　
七、本件事證已臻明確，兩造其餘攻擊防禦方法及所援用之證據
    ，經審酌後認與本件判決結果無影響，爰不逐一論列，併此
    敘明。
八、訴訟費用負擔之依據：民事訴訟法第79條、第85條第2項
中　　華　　民　　國　　111 　年　　8 　　月　　31　　日
                  民事第八庭    法　官　陳宣每
以上正本係照原本作成。
如對本判決上訴，須於判決送達後20日內向本院提出上訴狀。如
委任律師提起上訴者，應一併繳納上訴審裁判費。
中　　華　　民　　國　　111 　年　　8 　　月　　31　　日
                                書記官　連晨宇